【裁判字號】    90,易,3975
【裁判日期】    901221
【裁判案由】    傷害等
【裁判全文】
臺灣高雄地方法院刑事判決                          九十年度易字第三九七五號
    公  訴  人  臺灣高雄地方法院檢察署檢察官
    被      告  丙○○
右列被告因傷害等案件，經檢察官提起公訴（九十年度調偵字第一○三號），本院判
決如左：
    主  文
丙○○傷害人之身體，處拘役參拾日，如易科罰金，以參佰元折算壹日。
被訴恐嚇部分無罪。
    事  實
一、丙○○因不滿乙○○破壞其與前妻黃桂香（業已於民國八十九年七月六日離婚）
    間之感情，竟於八十九年六月二十四日凌晨三時許，見乙○○所有之自用小客車
    停放在高雄縣橋頭鄉新莊村往仕元村之產業道路附近，而乙○○獨自一人倚靠在
    車後門抽煙之際，乃趨前與之理論並發生爭執，竟基於傷害之故意，出手毆打乙○○之臉部及手臂，致乙○○因而受有下唇三公分瘀腫及右上臂二公分抓痕之傷
    害。
二、案經乙○○訴由高雄縣警察局湖內分局報告臺灣高雄地方法院檢察署檢察官偵查
    起訴。
    理  由
壹、有罪部分：
一、訊據被告丙○○固坦承有於前揭時、地因不滿告訴人乙○○破壞其夫妻感情而
      與之理論之事實，惟辯稱：伊因與告訴人乙○○拉扯中才揮手揮到告訴人的嘴
      唇云云。然查：右揭事實，業遽告訴人乙○○於警訊及偵查中指訴綦詳（見八
      十九年六月二十五日警訊筆錄及八十九年九月十四日訊問筆錄），且告訴人受
      有前開之傷害，有高新醫院八十九年六月二十五日新醫診字第○一○○四九號
      診斷證明書一紙附卷可稽；而再觀諸前開驗傷診斷書上所載告訴人所受之傷勢
      ，係下唇及右上臂，核與告訴人所述被告出手毆打其臉部及手臂之傷害情節相
      符。又被告丙○○於警訊時供稱：當時伊要到高雄市左營區釣魚，經過該處發
      現告訴人乙○○所有自小客車停在產業道路，就質問告訴人為何四天前到伊住
      處騷擾，造成夫妻感情不睦，告訴人說不出原因反而對伊大聲，伊就出手毆打
      告訴人臉部二、三下等語（見八十九年六月二十八日警訊筆錄），顯見被告確
      因不滿告訴人破壞其夫妻之感情，而毆打告訴人甚明。是被告前開所辯，顯係
      事後卸飾之詞，不足採信，本件事證明確，被告犯行洵堪認定。
  二、核被告丙○○所為，係犯刑法第二百七十七條第一項之傷害罪。爰審酌被告僅
      因細故即率爾毆傷告訴人，對於社會秩序有不良之影響，惟念被告犯後尚能坦
      承部分犯行，態度良好，及告訴人受傷情形，所受之損害，且尚未與告訴人達
      成和解，給予告訴人適當補償等一切情狀，量處如主文所示之刑，並諭知易科
      罰金之折算標準，以資懲儆。又刑法第四十一條業已於九十年一月十日修正公
      布，並於同年月十二日生效，修正後刑法第四十一條第一項規定：「犯最重本
      刑為五年以下有期徒刑以下之刑之罪，而受六個月以下有期徒刑或拘役之宣告
      ，因身體、教育、職業、家庭之關係或其他正當事由，執行顯有困難者，得以
      一元以上三元以下折算一日，易科罰金。但確因不執行所宣告之刑，難收矯正
      之效，或難以維持法秩序者，不在此限。」本件被告所犯傷害罪，最重本刑為
      三年以下有期徒刑，在上開條文修正前即屬得易科罰金之案件，不因該條文之
      修正而影響被告得易科罰金之權益及折算標準，自無新舊法比較之必要，附此
      敘明。
貳、無罪部分：
  一、公訴意旨另以：被告丙○○與告訴人乙○○、甲○○二人為舊識，惟三人間有
      感情糾葛，於八十九年三月間某日，被告丙○○見告訴人甲○○又前往乙○○
      位於高雄市楠梓區惠豐里五號住處，因而妒由心生，竟出於恐嚇之犯意，書寫
      內容為：「甲○○，吃好一點，路頭路尾請注意一點，準備受死，已經一次機
      會給你，請保重。明年這時就是你的忌日，竹聯九指」等語之字條，夾放於告
      訴人甲○○放在上開地點樓下之自小客車車前雨刷處，告訴人甲○○下樓看到
      該字條，因而心生畏怖，致生危害於其安全，因認被告另涉犯刑法第三百零五
      條之恐嚇罪嫌。
  二、按犯罪事實應依證據認定之，無證據不得推定其犯罪事實；不能證明被告犯罪
      者，應諭知無罪之判決，刑事訴訟法第一百五十四條、第三百零一條第一項分
      別定有明文。所謂認定犯罪事實之證據，係指足以認定被告確有犯罪行為之積
      極證據而言，如未發現相當證據，或證據不足以證明，自不能以推測或擬制之
      方法，以為裁判基礎。且告訴人之告訴，係以使被告受刑事訴追為目的，是其
      陳述是否與事實相符，仍應調查其他事實以資審認，始得為不利被告之認定。
      又認定不利於被告之事實，需依積極證據，茍積極證據不足為不利於被告事實
      之認定時，即應為有利於被告之認定，更不必有何有利之證據。次按，刑事訴
      訟上證明之資料，無論其為直接證據或間接證據，均須達於通常一般人均不致
      於有所懷疑，而得確信其為真實之程度，始得據為有罪之認定，若其關於被告
      是否犯罪之證明未能達此程度，而有合理性懷疑之存在，致使無從形成有罪之
      確信，根據「罪證有疑，利於被告」之證據法則，即不得遽為不利被告之認定
      ，其以情況證據（即間接證據）斷罪時，尤須基於該證據在直接關係上所可證
      明之他項情況事實，本乎推理作用足以確證被告有罪，方為合法，不得徒憑主
      觀上之推想，將一般經驗上有利被告之其他合理情況逕予排除，此觀諸最高法
      院七十六年度台上字第四九八六號、三十二年度上字六七號判例意旨甚明。再
      按刑法第三百零五條恐嚇危害安全罪之成立，須基於恐嚇之故意，明確以加害
      生命、身體、自由、名譽、財產之事通知他人，使之發生畏怖心理，致被恐嚇
      者之生活狀態陷於危險不安之境，始足當之，亦有最高法院五十二年臺上字第
      七五一號判例意旨、最高法院二十七年四月十七日決議(一)意旨可參。
  三、本件公訴人認被告涉有前揭恐嚇犯行，無非係以告訴人甲○○之指訴及憲兵學
      校之鑑定結果認前開留於告訴人甲○○車前雨刷處之字條筆跡與被告書寫之筆
      跡間，就書寫之個性、慣性、特徵、筆劃關連及組織方式均相同等情為其論罪
      之主要依據。而訊據被告丙○○堅決否認有何恐嚇之犯行，辯稱：恐嚇之字條
      並非其所書寫的等語。經查：告訴人甲○○於本院審理時陳稱：在八十九年三
      月間某日下午二點多，伊到乙○○之住處，三點多要離開時就在汽車的擋風玻
      璃上發現恐嚇之字條等語（見九十年十一月十六日審判筆錄），顯見告訴人甲○○亦未能確認該恐嚇之字條即為被告所書寫。又經檢察官依職權將被告所書
      寫之筆跡與警訊卷內第八頁之恐嚇字條送憲兵學校鑑定結果，認高雄縣警察局
      湖內分局刑案偵查卷內第八頁之筆跡（即恐嚇字條）與高雄縣警察局湖內分局
      刑案偵查卷內第十二頁之筆跡、信件（已撕裂後右黏接好）上筆跡（即被告所
      書寫之筆跡）間，書寫之個性、慣性、特徵、筆劃關連及組織方式均相同，此
      有憲兵學校八十九年十二月十二日（八九）執正字第六○○四號函附之憲兵學
      校文書檢驗鑑定書一紙附於偵查卷可稽，由此雖可懷疑該恐嚇之字條為被告所
      書寫，惟縱認該恐嚇之字條確為被告所為，然告訴人甲○○於本院審理時陳述
      ：當時看到字條時不會害怕，認為是被告在搔擾，因為被告從八十九年一月間
      就開始搔擾，所以沒有加以理會，直到同年六月二十四日被挾持才認為生命受
      到威脅，後來因乙○○被傷害報警處理，伊才說出三月間這件事情等語（見九
      十年十一月十六日審判筆錄），顯見該恐嚇字條上所載之詞，並未使告訴人甲○○生活狀態陷於危險不安之境。再參以本件告訴人甲○○指訴被告對其恐嚇
      之時間係發生在八十九年三月間，倘告訴人甲○○確因上開恐嚇字條，而致心
      生畏怖，則告訴人王永吉為求其人身之安全，理應即時報警究辦，以免遭受被
      告之加害，何以遲至八十九年六月二十五日因乙○○遭被告傷害乙事報警處理
      時始向高雄縣警察局湖內分局言詞申告，益徵告訴人甲○○確無因被告所為前
      開所載之詞而有心生畏怖之情，被告所為當不構成恐嚇罪。此外，本院復查無
      其他積極證據足資證明被告有何公訴人所指恐嚇之犯行，犯罪既不能證明，揆
      諸首開法條及判例意旨，依法自應就此部分為被告無罪之諭知。
據上論斷，應依刑事訴訟法第二百九十九條第一項前段、第三百零一條第一項，刑法
第二百七十七條第一項、第四十一條第一項，罰金罰鍰提高標準條例第一條前段、第
二條，判決如主文。
中      華      民      國    九十      年     十二     月    二十一    日
                                    臺灣高雄地方法院刑事第一庭
                                        法  官    陳玉聰
右正本證明與原本無異。
如不服本判決，應於判決送達後十日內，向本院提出上訴狀。
                                        書記官    鄭淑臻
中    華    民    國        九十      年      十二      月     二十一   日
附錄本判決論罪科刑法條全文：
刑法第二百七十七條第一項
傷害人之身體或健康者，處三年以下有期徒刑、拘役或一千元以下罰金。


司法院資訊處製作；財團法人民間司法改革基金會備份。
